【裁判字號】    97,上易,1926
【裁判日期】    971210
【裁判案由】    詐欺
【裁判全文】
臺灣高等法院臺中分院刑事判決        97年度上易字第1926號
上  訴  人
即  被  告  甲○○原名洪碧雲.
上列上訴人因詐欺案件，不服臺灣彰化地方法院97年度易字第39
2號中華民國97年9月17日第一審判決（起訴案號：臺灣彰化地方
法院檢察署97年度偵字第613號），提起上訴，本院判決如下：
    主      文
上訴駁回。
甲○○緩刑貳年，並向公庫支付新台幣萬元。
    事實及理由
一、本案經本院審理結果，認第一審判決認事用法及量刑均無不
    當，應予維持，並引用第一審判決書記載之事實、證據及理
    由（如附件）。
二、上訴人即被告甲○○上訴意旨略以：伊於96年11月19日因見
    自由時報刊登之貸款廣告，依該廣告撥打0000-000000號電
    話與自稱王先生之男子聯絡，此業據原審查得通聯紀錄可資
    證明，而伊於96年11月21日下午3時許，在彰化縣二林鎮85
    度C咖啡店前，將帳戶存摺、提款卡、印章交予王先生指派
    之徐先生該人，係要請渠等代辦貸款，伊依照渠等指示前往
    銀行辦理變更印鑑，係因伊認為為避免印鑑被盜用，然伊均
    不知伊之帳戶遭詐欺集團使用為人頭帳戶，事後該王先生打
    電話通知伊證件遺失，要伊辦理掛失止付，伊前往辦理時經
    行員告知該帳戶被列為警示戶，伊即至派出所報案，惟警員
    以該帳戶已被列為警示戶而未受理報案，伊茍知上開廣告係
    詐欺集團所刊登，又豈會即刻向警局報案，且伊並未取得任
    何代價，在此情狀下又豈會無故幫助陌生人詐欺之理云云。
    經查：被告於96年11月20日13時12 分許，以00-0000000號
    市內電話打給0000 -000000號行動電話乙情，固有卷附00-0
    000000號、0000-00 0000號電話之通聯紀錄（原審卷第10、
    30-32頁）可憑，惟此僅足證明被告於上揭時地以電話與刊
    登該廣告之人聯繫，核與本件被告有無幫助詐欺等情之認定
    無涉；按現行金融機構帳戶之申請手續極為簡便，並無須徵
    信申請人之信用或背景資料，亦無任何特殊限制，一般民眾
    皆可輕易申請，此為眾所週知之事實，依一般社會生活經驗
    ，如他人不以自己名義申請，反向他人索取帳戶使用，則該
    索取他人帳戶之人，是否欲供合法使用，一般應會產生合理
    懷疑；參諸邇來詐欺集團使用他人帳戶以供指示被害人匯款
    之犯罪類型層出不窮，並廣經媒體披載，被告為成年人，具
    有多項工作經驗，且有多家金融機構開戶及辦理貸款之經驗
    ，對此社會現狀，自當知曉。其將銀行帳戶之存摺、提款卡
    、印章、密碼交付予陌生人時，當已預見取得其帳戶之人，
    可能將之供為詐欺取財犯罪使用，況被告於原審準備程序時
    亦自承：「（為什麼會信任一個陌生人？）我不知道，當初
    我是抱著試試看的態度，我想說我存摺裡面反正也沒有錢，
    我是有一點懷疑，但我沒有想到他會偷用我的帳戶」等語在
    卷（原審卷第159頁），益徵被告主觀上已容任詐欺集團將
    該帳戶供為犯罪之用，則該帳戶事後經詐欺集團供為詐欺取
    財犯罪之用，即未違背被告之本意，被告有不確定幫助詐欺
    取財之犯意，洵堪認定。至被告所辯其事後曾向警局報案遭
    拒乙節縱認屬實，亦屬被告將其存摺交予詐欺集團持向被害
    人詐騙得逞後之事，尚無從採為有利於被告之認定，被告所
    辯，應係圖卸之詞，不足採信，其在本院復未提出其他有利
    之證據，其上訴為無理由，應予駁回。惟查被告甲○○前未
    曾故意犯罪受有期徒刑以上刑之宣告，此有其刑案資料查註
    紀錄表1紙附卷可憑，其經此教訓，自當知所惕勉而無虞再
    犯，本院綜核各情認上開有期徒刑之宣告，已足策其自新，
    所宣告之刑，以暫不執行為適當，依法諭知緩刑2年，並審
    酌本件犯罪情節及所生危害等情形，命其向公庫支付新台幣
    三萬元，以勵自新。
三、據上論斷，應依刑事訴訟法第373條、第368條，刑法第74條
    第1項第1款、第2項第4款，判決如主文。
本案經檢察官乙○○到庭執行職務。
中    華    民    國    97    年    12    月    10    日
            刑事第十庭    審判長法  官  林  照  明
                                法  官  郭  瑞  祥
                                法  官  林  欽  章
以上正本證明與原本無異。
不得上訴。
                                書記官  許  哲  禎
中    華    民    國    97    年    12    月    15    日
附  件：
臺灣彰化地方法院刑事判決               97年度易字第392號
公  訴  人  臺灣彰化地方法院檢察署檢察官
被      告  甲○○（原名洪碧雲）
                    女  37歲（民國○○年○○月○○日生）
                    身分證統一編號：Ｚ000000000號
                    住彰化縣二林鎮○○里○○路6號
上列被告因詐欺案件，經檢察官提起公訴（九十七年度偵字第六
一三號），本院判決如下：
    主  文
甲○○幫助意圖為自己不法之所有，以詐術使人將本人之物交付
，處有期徒刑伍月，如易科罰金，以新臺幣壹仟元折算壹日。
    事  實
一、甲○○雖預見將金融機構帳戶提供予他人，可能幫助取得帳
    戶之人作為實行詐欺取財犯罪使用，藉以隱匿其真實身分，
    而躲避犯罪偵查機關追查，竟於不違背其本意下，基於幫助
    他人詐欺取財之不確定故意，於民國九十六年十一月二十日
    下午一時十二分許，見真實姓名年籍不詳、自稱王先生之成
    年男子在自由時報刊登之貸款廣告，即撥打該廣告所載門號
    0000000000號電話號碼與自稱王先生之成年男子
    聯絡後，於九十六年十一月二十一日下午三時許，在彰化縣
    二林鎮○○里○○路與建國路交岔路口之８５度Ｃ咖啡店前
    ，將其於八十七年二月二十五日開立之臺中商業銀行二林分
    行帳號第000000000000號帳戶（下稱上開臺中
    商銀帳戶）之存摺、提款卡、印章交付予自稱王先生之成年
    男子所指派、自稱徐先生之成年男子，並告知密碼。嗣自稱
    王先生、徐先生之成年男子及其等所屬之詐騙集團成員即基
    於意圖為自己不法所有之詐欺取財故意，於九十六年十一月
    二十三日下午三時許，由該詐欺集團內真實姓名年籍不詳之
    成年女子撥打電話予丙○○，佯裝係丙○○之妹陳怡君，並
    詐稱：伊期貨投資失敗，急需用錢云云，致丙○○陷於錯誤
    ，於同日下午三時十三分許，囑託陳昱昇前往臺北縣三重市
    ○○路○段一四○號三重二重埔郵局，依照指示匯款新臺幣
    （下同）三萬元至甲○○上開臺中商銀帳戶內。嗣因丙○○
    發現受騙，並報警處理，始循線查悉上情。
二、案經彰化縣警察局芳苑分局報告臺灣彰化地方法院檢察署檢
    察官偵查起訴。
    理  由
一、按被告以外之人於審判外之言詞或書面陳述，除法律有規定
    者外，不得作為證據。被告以外之人於審判外之陳述，雖不
    符前四條之規定，而經當事人於審判程序同意作為證據，法
    院審酌該言詞陳述或書面陳述作成時之情況，認為適當者，
    亦得為證據。當事人、代理人或辯護人於法院調查證據時，
    知有第一百五十九條第一項不得為證據之情形，而未於言詞
    辯論終結前聲明異議者，視為有前項之同意。刑事訴訟法第
    一百五十九條第一項、第一百五十九條之五分別定有明文。
    經查，證人即被害人丙○○於警詢時之證述，雖屬被告以外
    之人於審判外之言詞陳述，為傳聞證據，然被告於本院準備
    程序既同意將之引為證據（本院卷第一五九頁），且經本院
    於審理時當庭直接提示而為合法之調查，被告未於言詞辯論
    終結前聲明異議，本院復審酌該言詞陳述係由證人出於自由
    意識而陳述，並無非法取證之情況，依刑事訴訟法第一百五
    十九條之五之規定，認上開證人於警詢時之證述，應得採為
    認定本件犯罪事實所憑之證據。
二、訊據被告甲○○固坦承確曾於九十六年十一月二十日下午一
    時十二分許，按自由時報刊登之貸款廣告，撥打門號000
    0000000號電話號碼與自稱王先生之成年男子聯絡，
    並於九十六年十一月二十一日下午三時許，在彰化縣二林鎮
    ○○里○○路與建國路交岔路口之８５度Ｃ咖啡店前，將其
    所開立之上開臺中商銀帳戶之存摺、提款卡、印章交付予自
    稱王先生之成年男子所指派、自稱徐先生之成年男子，並告
    知密碼之事實，然矢口否認有何幫助詐欺取財之犯行，辯稱
    ：伊交付上開臺中商銀帳戶之存摺、提款卡、印章給自稱徐
    先生之成年男子，並告知密碼，是要請自稱王先生之成年男
    子幫忙辦理貸款；伊沒有幫助詐欺之故意云云。經查：
  (一)上開事實，除經被告甲○○於警詢（警卷第一至三頁）、偵
    訊（偵卷第十三、十四頁）、本院準備程序及審理（本院卷
    第四二至四四、一五八至一六○、一六七、一六八頁）時，
    供述部分事實外，另經證人丙○○於警詢（警卷第八、九頁
    ）時，證述綦詳，並有臺北縣政府警察局三重分局二重派出
    所受理刑事案件報案三聯單一紙（警卷第十四頁）、受理各
    類案件紀錄表一紙（警卷第十六頁）、受理詐騙帳戶通報警
    示簡便格式表一紙（警卷第十七頁）、內政部警政署反詐騙
    案件紀錄表一紙（警卷第十八頁）、報紙分類廣告影本一紙
    （警卷第二十頁）、陳昱昇之郵政跨行匯款申請書一紙（警
    卷第二一頁）、臺中商業銀行二林分行九十六年十二月五日
    中二林字第○九六○六四○○三三七號函及隨函檢送之甲○
    ○上開臺中商銀帳戶客戶資料查詢單、交易明細一份（警卷
    第二八至三四頁）、門號000000000號市內電話之
    申設人資料及通聯紀錄一份（本院卷第七至十一頁）、門號
    0000000000號、0000000000號行動電
    話之申設人資料及通聯紀錄各一份（本院卷第十三至三六頁
    ）、臺中商業銀行二林分行九十七年四月二日中二林字第○
    九七○六四○○○六八號函及隨函檢送之存款業務往來申請
    約定書、掛失止付更換印鑑申請書、網路銀行服務申請異動
    約定書各一份（本院卷第一四六至一五三頁）在卷可稽。
  (二)被告雖辯稱：伊交付上開臺中商銀帳戶之存摺、提款卡、印
    章給自稱徐先生之成年男子，並告知密碼，是要請自稱王先
    生之成年男子幫忙辦理貸款；伊沒有幫助詐欺之故意云云。
    惟按金融機構帳戶為個人理財工具，一般民眾皆可自由申請
    開立，並無任何特殊限制，且金融機構帳戶僅為存款、提款
    之用，本身要無任何經濟價值，縱以金融機構帳戶內之存款
    ，作為個人財力之證明資料，然向金融機構辦理信用卡、現
    金卡、貸款時，仍需提供個人身分證明、在職證明、其他財
    力證明等資料，以供金融機構查核，當無僅憑金融機構帳戶
    之存摺、提款卡、印章，即可向金融機構辦理信用卡、現金
    卡、貸款之可能。本件被告為成年人，具有多項工作經驗，
    並曾自行向彰化縣鹿港信用合作社辦理房屋貸款，向花旗銀
    行、聯邦商業銀行、中國信託商業銀行、安泰商業銀行辦理
    信用卡，向萬泰商業銀行辦理現金卡，此經被告於本院準備
    程序及審理（本院卷第四三、四四、一六七頁）時，供述明
    確，並有保證責任彰化縣鹿港信用合作社九十七年四月二十
    三日彰鹿信合社字第九七○○○一八○號函及隨函檢送之基
    本資料查詢單、存戶往來明細、借款申請書、不動產預約買
    賣契約書、土地登記謄本、建物登記謄本一份（本院卷第九
    二至一○二頁）、花旗銀行九十七年四月二十三日（九十七
    ）政查字第一六一六六號函及隨函檢送之信用卡申請書、國
    民身分證、健保卡、郵政存簿儲金簿、本票一份（本院卷第
    一○五至一一五頁）、聯邦商業銀行九十七年四月二十四日
    （九七）聯銀信卡字第二八○五號函及隨函檢送之信用卡申
    請書一份（本院卷第一一六至一一九頁）、中國信託商業銀
    行函及隨函檢送之信用卡申請書一份（本院卷第一二○至一
    二二頁）、安泰商業銀行消費金融部九十七年四月二十九日
    （九七）安消發字第○九七六○○○一七二號函及隨函檢送
    之信用卡申請書、郵政存簿儲金簿、建物所有權狀、土地所
    有權狀、在職證明書一份（本院卷第一二五至一三二頁）、
    荷商荷蘭銀行股份有限公司松山分公司九十七年五月七日（
    九七）荷銀法字第九五一號函一紙（本院卷第一三三頁）、
    萬泰商業銀行九十七年七月四日泰中客字第○九七○○○○
    四五一八號函及隨函檢送之現金卡申請書、國民身分證、郵
    政存簿儲金簿、支票、在職證明書一份（本院卷第一三六至
    一四四頁）在卷可稽，足信被告對於向金融機構辦理信用卡
    、現金卡、貸款之程序，以及所需檢附之相關證明文件，均
    應知悉甚詳。被告既欲委託自稱王先生之成年男子辦理貸款
    ，對於自稱王先生之成年男子僅向其索取金融機構帳戶之存
    摺、提款卡、印章、密碼，而未同時要求被告交付任何個人
    身分證明、在職證明、其他財力證明等資料，如何據以向金
    融機構辦理貸款，豈有未曾懷疑之理。況且，被告於九十六
    年十一月二十日即交付上開臺中商銀帳戶存摺、提款卡、印
    章之前一日，特地前往臺中商業銀行二林分行，辦理上開臺
    中商銀帳戶之印鑑掛失止付兼更換印鑑申請，並以當日臨時
    委刻、較為簡便之印章，作為該帳戶之新印鑑，用以代替原
    本與其他金融機構帳戶共用作為印鑑之原印鑑，此經被告於
    本院準備程序及審理時（本院卷第一五九、一六○、一六七
    、一六八頁），供承無訛，並有掛失止付印鑑申請書一紙（
    本院卷第一四九頁）在卷可佐；再參以被告於本院準備程序
    時亦自承：「（為什麼會信任一個陌生人？）我不知道，當
    初我是抱著試試看的態度，我想說我存摺裡面反正也沒有錢
    ，我是有一點懷疑，但我沒有想到他會偷用我的帳戶。」等
    語（本院卷第一五九頁）；益徵被告於將上開臺中商銀帳戶
    之存摺、提款卡、印章、密碼交付予自稱徐先生之成年男子
    前，早已預見自稱王先生、徐先生之成年男子可能將該帳戶
    作為貸款以外之其他用途使用至明。
  (三)又按刑法之故意，分為直接故意與不確定故意，不確定故意
    係指行為人對於構成犯罪事實，預見其發生而其發生並不違
    背其本意，刑法第十三條第二項定有明文。而現行金融機構
    帳戶之申請手續極為簡便，並未徵信申請人之信用或背景資
    料，亦無任何特殊限制，一般民眾皆可輕易申請，此為週知
    事實，則依一般社會生活經驗，如他人不以自己名義申請，
    反而向他人索要帳戶使用，則衡情一般人對於該欲索取他人
    帳戶使用之人，是否合法使用，理應產生合理懷疑；參以邇
    來詐欺集團使用他人帳戶，作為指示被害人匯款工具之犯罪
    類型層出不窮，並廣經媒體披載，凡對社會動態尚非全然不
    予關注者均能知曉，本件被告既為成年人，且具有多項工作
    經驗，對此社會現狀，自難諉為不知。是以，被告將上開臺
    中商銀帳戶之存摺、提款卡、印章、密碼交付予完全陌生、
    自稱王先生、徐先生之成年男子時，當已預見取得帳戶之人
    ，可能作為實行詐欺取財犯罪使用，竟仍將上開臺中商銀帳
    戶交付予自稱王先生、徐先生之成年男子，足認被告主觀上
    確已容任詐欺集團將上開臺中商銀帳戶作為詐欺取財使用，
    則該帳戶事後經詐欺集團作為實行詐欺取財犯罪使用，即未
    違背被告之本意，被告確有不確定幫助詐欺取財之犯意，應
    堪認定。
  (四)至於起訴書認定被告係於九十六年十一月十九日撥打電話給
    詐騙集團成員一節，無非係以被告於警詢（警卷第一頁）、
    偵訊（偵卷第十三頁）之供述，作為依據。然被告於本院準
    備程序供稱：伊當時是以門號000000000號市內電
    話打給對方門號0000000000號行動電話等語（本
    院卷第四二頁），而依卷附門號000000000號市內
    電話、門號0000000000號行動電話之通聯紀錄（
    本院卷第十、三○至三二頁）所示，門號00000000
    0號市內電話於九十六年十一月十九日並無與門號0000
    000000號行動電話進行通聯之紀錄，門號00000
    0000號市內電話係於九十六年十一月二十日下午一時十
    二分十七秒第一次撥打至門號0000000000號行動
    電話進行通聯；再參以被告於本院準備程序另供稱：「（提
    示通聯紀錄）通聯紀錄中所顯示的紀錄與你剛才的陳述不同
    ，有何意見？）因為時間已經太久了，所以時間點可能是我
    記錯了。」等語（本院卷第四三頁），爰認定被告係於九十
    六年十一月二十日下午一時十二分許撥打電話與自稱王先生
    之成年男子聯絡。
  (五)綜上所述，被告上開抗辯，顯係為圖卸責之詞，不足採信。
    本件事證明確，被告幫助詐欺取財之犯行，堪以認定。
三、本件上開自稱王先生、徐先生之成年男子、佯裝係丙○○之
    妹陳怡君之成年女子及其等所屬詐欺集團成員，共同基於為
    自己不法所有之犯意，以詐術使被害人丙○○陷於錯誤，而
    交付財物，核其等所為，均係犯刑法第三百三十九條第一項
    之詐欺取財罪。再按刑法上之幫助犯，係指以幫助之意思，
    對於正犯資以助力，而未參與實施犯罪之行為者而言（最高
    法院四十九年臺上字第七七號判例意旨參照）。被告提供金
    融機構帳戶之存摺、提款卡、印章、密碼予他人，供他人作
    為實行詐欺取財犯罪使用，雖並未參與詐欺取財之行為，然
    其顯係以幫助之意思，參與詐欺取財構成要件以外之行為，
    為幫助犯，核被告所為，係犯刑法第三十條第一項前段、刑
    法第三百三十九條第一項之幫助詐欺取財罪。被告係幫助他
    人實行詐欺取財犯罪，爰依刑法第三十條第二項規定，按詐
    欺取財正犯之刑減輕之。爰審酌被告交付金融機構帳戶與詐
    欺集團使用，造成偵查犯罪機關事後追查贓款及詐欺集團成
    員極為困難，致使詐欺集團更加猖獗氾濫，對於社會治安之
    危害程度不容小覷，且犯罪後未能坦承犯行，毫無悔意，然
    考量被告並未因而獲得不法利益，與販賣帳戶藉以獲取報酬
    者，惡性較為輕微，及其犯罪之動機、目的、手段、被害人
    所受損害金額僅三萬元等一切情狀，量處如主文所示之刑，
    並諭知易科罰金之折算標準。
據上論斷，應依刑事訴訟法第二百九十九條第一項前段，刑法第
三十條第一項前段、第二項、第三百三十九條第一項、第四十一
條第一項前段，刑法施行法第一條之一，判決如主文。
本案經檢察官林子翔到庭執行職務。
中    華    民    國    97    年    9     月    17    日
                    刑事第六庭    審判長法官  王義閔
                                        法官  鮑慧忠
                                        法官  鄭舜元
以上正本證明與原本無異。
如不服本判決，應於判決送達後10日內，向本院提出上訴書狀，
上訴書狀應「敘述具體上訴理由」，並按他造當事人之人數附繕
本。「切勿逕送上級法院」。
告訴人或被害人對於判決如有不服具備理由請求檢察官上訴者，
其上訴期間之計算係以檢察官收受判決正本之日期為準。
中    華    民    國    97    年    9     月    17    日
                                      書記官  陳秀香
附錄：論罪科刑法條：
中華民國刑法第339條
意圖為自己或第三人不法之所有，以詐術使人將本人或第三人之
物交付者，處5年以下有期徒刑、拘役或科或併科1千元以下罰金
。
以前項方法得財產上不法之利益或使第三人得之者，亦同。
前二項之未遂犯罰之。


司法院資訊處製作；財團法人民間司法改革基金會備份。
